臺灣高等法院刑事判決　　　　　　　　　　　　　　九十三年度上訴字第九○一號
　　上　訴　人　臺灣桃園地方法院檢察署檢察官
　　被　　　告　丙○○
右上訴人因被告違反稅捐稽徵法等案件，不服臺灣桃園地方法院九十二年度訴緝字第
三一號，中華民國九十三年二月十七日第一審判決（起訴案號：臺灣桃園地方法院檢
察署九十一年度偵字第二七○九號）提起上訴，本院判決如左：
    主  文
上訴駁回。
    理  由
一、公訴意旨略以：被告丙○○及案外人廖志成（業經原審九十一年度訴字第四九○
    號判決無罪確定）於民國（下同）八十五年間，分別係位於桃園縣龜山鄉○○路
    ○段二百三十八號一樓「松鶴西餐廳」及二百四十號「五福飲酒店」之前後任負
    責人。二人明知告訴人丁○○僅於八十五年十、十一月間，在上址「五福飲酒店
    」公司任職且每月薪資為新台幣（下同）二萬五千元，二人竟於八十六年初，在
    上址公司內，與所僱請之會計甲○○共同基於犯意之聯絡，偽造告訴人自八十五
    年一月至七月在「松鶴西餐廳」、同年四月至九月及十月至十二月在「五福飲酒
    店」任職，分別請領七萬元、二十八萬元及十萬元（合計四十五萬元）工資表之
    會計憑證，且據以製作各類所得扣繳暨免扣繳憑單三紙，持以向財政部臺灣省北
    區國稅局桃園縣分局（下稱國稅局桃園分局）提出申報，致告訴人被課徵一萬六
    千八百元之所得稅，足以生損害於告訴人丁○○及稅捐稽徵機關對於稅捐稽徵之
    正確性。因認被告涉犯商業會計法第七十一條第一款製作不實會計憑證及刑法第
    二百十六條、第二百十五條行使業務上文書登載不實罪嫌等語。
二、按犯罪事實應依證據認定之，無證據不得認定犯罪事實；不能證明被告犯罪者，
    應諭知無罪之判決，刑事訴訟法第一百五十四條第二項、第三百零一條第一項分
    別定有明文。次按認定被告有罪之事實，應憑證據，如未能發現相當之證據，或
    證據不足以證明，自不能以推測或擬制之方法，以為裁判之基礎；且認定犯罪事
    實所憑之證據，其為訴訟上之證明，須達於通常一般人均不致有所懷疑，而得確
    信其為真實之程度者，始得據為有罪之認定，倘其證明尚未達到此一程度而有合
    理之懷疑存在時，尚難為有罪之認定基礎；苟積極證據不足以為不利於被告事實
    之認定，即應為有利於被告之認定，更不必有何有利之證據（最高法院三十年上
    字第八一六號、四十年台上字第八六號、七十六年台上字第四九八六號判例參照
    ）。
三、公訴人認被告丙○○涉有右揭犯行，係以告訴人丁○○之指訴及證人廖志成、甲○○、乙○○之證述與告訴人提出之各類所得扣繳暨免扣繳憑單三紙為其所憑。
    惟訊據被告則堅決否認前揭犯行，辯稱：伊係於八十五年八月間向前手廖志成頂
    讓上開「松鶴西餐廳」及「五福飲酒店」，而同年十月前報稅事宜，均係由前手
    廖志成負責，伊僅申報告訴人丁○○於同年十月至十二月在「五福飲酒店」之薪
    資，且丁○○任職於「五福飲酒店」期間之薪資，不止每月二萬五千元，尚有檯
    費、全勤及分紅獎金等，平均每月所得顯逾二萬五千元，伊才申報告訴人的所得
    十萬元，並沒有多報，又因「五福飲酒店」於八十六年七、八月間因發生火災，
    致告訴人任職之相關資料均已滅失，從而告訴人雖係於「五福飲酒店」任職逾二
    月，但伊無法提出證明，然伊實無製作不實之會計憑證及行使業務上文書登載不
    實罪等語。
四、經查：
（一）位於桃園縣龜山鄉○○路○段二百三十八號一樓「松鶴西餐廳」登記名稱為「
      松青西餐廳」，而同路段二百四十號之「五福飲酒店」則並無營利事業登記資
      料，該二廳、店於八十五年間之負責人先後為廖志成、被告，且均於八十五年
      間分別以前開負責人具名向國稅局桃園分局提出營利事業所得稅結算書，其中
      薪資部分並以告訴人於八十五年一月至七月及同年四月至九月、十月至十二月
      分別任職於「松鶴西餐廳」及「五福飲酒店」，而申報告訴人於前開期間各領
      得七萬元、二十八萬元及十萬元，合計四十五萬元薪資之事實，業據被告及證
      人廖志成到庭陳述屬實，且有桃園縣政府九十年七月三日九十府建登字第一二
      五六八二號函附「松青西餐廳」營利事業登記抄本一份（見臺灣桃園地方法院
      檢察署九十年度他字第一一六六號卷第二五、二六頁）及各類所得扣繳暨免扣
      繳憑單三紙（見前卷第五至七頁）在卷可稽，堪信為真實。
（二）又前開二廳、店之負責人原為廖志成，於八十五年八月間頂讓給被告一節，業
      據被告供述在卷，且經證人廖志成及「松鶴西餐廳」、「五福飲酒店」之會計
      甲○○、乙○○到庭結證屬實，並有桃園縣政府九十一年八月十四日府建登字
      第○九一○一六五九一一號函附「松鶴西餐廳」營利事業登記抄本五份在卷可
      稽（見原審九十一年度訴字第四九○號影印卷第六一至六六頁），自為真實。
      而告訴人指訴其僅於八十五年十、十一月份在前開二廳店其中一家任職服務生
      二月（告訴人於偵查時指稱係在松鶴西餐廳工作、詳前偵查卷第三頁背面、第
      三六頁背面，惟於原審審理時陳述不知其工作之所在登記為何名稱，見原審卷
      一第一○四、一○五頁），所得僅五萬元，但該年度遭申報其於「松鶴西餐廳
      」（八十五年一月至七月、同年四月至九月）、「五福飲酒店」（八十五年十
      月至十二月）所得薪資共計四十五萬元，是告訴人於前開期間究竟係在「松鶴
      西餐廳」抑或在「五福飲酒店」工作，則為本案首應究明之點。
（三）「松鶴西餐廳」與「五福飲酒店」雖無共同進入口，但係互通，且共用相同機
      房，前者為ＫＴＶ，後者則為酒店，有小姐坐檯陪酒等情，業據被告供述在卷
      ，且經證人廖志成、甲○○於原審到庭證述無異（詳原審卷二第二七、二九頁
      ），可信為真實。而告訴人亦陳稱：「松鶴西餐廳」與「五福飲酒店」均為唱
      歌的，一邊比較貴，一邊比較便宜，我在比較貴的那邊工作等語（見原審卷一
      第一○六頁），以常情而言，有小姐坐檯陪酒之ＫＴＶ所需之消費，自應較單
      純唱歌之ＫＴＶ為高，是以告訴人前開陳述得知，告訴人任職服務生之所在，
      應為「五福飲酒店」。而證人甲○○復證稱告訴人係「五福飲酒店」所聘僱的
      （見原審卷二第二二頁），另參酌告訴人稱於八十五年十、十一月在前開二廳
      、店其中一家曾任職服務生，已如前述，而告訴人提出之各類所得扣繳暨免扣
      繳憑單三紙（見偵查卷九十年度他字第一一六六號卷第五至七頁），其中確有
      五福飲酒店申報告訴人於八十五年十月至十二月薪資所得之情節觀之，足認告
      訴人應係任職「五福飲酒店」無疑。
（四）而「松鶴西餐廳」與「五福飲酒店」雖係於八十五年八月間由廖志成頂讓予被
      告，詳如上述，惟被告辯稱：因「五福飲酒店」當時尚有帳目未清，故伊雖在
      八月接手，但「五福飲酒店」部分，廖志成做到九月底才交給伊等語（見原審
      卷二第八七頁），是「五福飲酒店」究竟是否確為同年九月底始由被告負責經
      營，涉及被告是否虛報告訴人於八十五年八、九月份之薪資，亦應查明。據證
      人甲○○於原審到庭結證稱：當時因為更換負責人時，國稅局要求公司要把之
      前之帳目作清楚，故將更換負責人前之扣繳憑單先做好等語（見原審卷二第二
      三頁），而由原審調閱之前開二廳、店於八十五年度營利事業所得稅結算申報
      書資料得知，「松鶴西餐廳」於八十五年一月至七月之營利事業所得稅結算申
      報書是以廖志成名義在同年九月十日提出（見原審卷二第四八頁），同餐廳八
      十五年八月至十二月之營利事業所得稅結算申報書則係以被告之名義提出（見
      原審卷二第五四頁）；另「五福飲酒店」於同年四月至九月之營利事業所得稅
      結算申報書是以廖志成名義在同年十月二十九日提出（見原審卷二第五九頁）
      ，而同店八十五年十月至十二月之營利事業所得稅結算申報書則係以被告名義
      提出（見外放之國稅局桃園分局公文封內之證物），此有前開申報書四份在卷
      可稽。依前述「松鶴西餐廳」及「五福飲酒店」申報營利事業所有稅之時間及
      具名之負責人，均與被告前開辯稱相符，足認「松鶴西餐廳」及「五福飲酒店
      」就員工薪資所得，確係分別自八十五年八月及同年十月起，始由被告負責申
      報。
（五）準此，告訴人指訴其於八十五年一月至七月在松鶴樓西餐廳及同年四月至九月
      在五福飲酒店分別遭「松鶴西餐廳」及「五福飲酒店」虛報薪資七萬及二十八
      萬元一節（見偵查卷九十年度他字第一一六六號卷第五、七頁之各類所得扣繳
      暨免扣繳憑單），核與被告無涉，從而公訴人指稱被告涉及此部分製作不實會
      計憑證及行使業務上文書登載不實罪嫌，自屬無據。
五、職是，被告被訴所涉虛報告訴人薪資部分，應僅限於有關申報告訴人於八十五年
    十月至十二月在五福飲酒店任職所得薪資十萬元之範圍，而告訴人復陳明伊任職
    服務生之期間為同年十月至十一月，所得僅五萬元，是被告是否有虛報告訴人於
    八十五年十二月份在五福飲酒店任職所得之五萬元薪資，則為本案應探究之問題
    。查告訴人雖陳稱：伊於「五福飲酒店」擔任服務生之職，負責打掃包廂及帶客
    人去包廂，每月所得二萬五千元等語（見原審卷一第一○五頁）；惟被告則認告
    訴人係於八十五年十月至十二月在「五福飲酒店」擔任陪酒小姐，每月所得不只
    二萬五千元。是告訴人究竟在「五福飲酒店」任職多久？每月薪資是否僅有二萬
    五千元？則攸關被告是否有公訴人所指之犯行。經查：
（一）本件告訴人指稱伊遭虛報之薪資為八十五年一至九月及同年十二月，惟告訴人
      遲至九十年五月三十日始至桃園地方法院檢察署按鈴申告，此有該署點名單、
      申告案件受理單及九十年五月三十日訊問筆錄各一份在卷可稽（見偵查卷九十
      年度他字第一一六六號卷第一至四頁），告訴人就此雖陳稱因未收到扣繳憑單
      之故等語（見原審卷一第一○六頁背面），縱令屬實，告訴人申告之時間，距
      其工作之時點，已相距四年餘，記憶是否已因時間之久隔，而有出入，尚有疑
      問。而被告復供明：員工之相關資料，業於八十六年七、八月因失火而不復存
      在（見原審卷一第二七○頁），且證人甲○○於原審亦證稱確實於前開時間曾
      發生火災等語（見原審卷二第八五頁），是尚難僅以被告無法提出告訴人任職
      期間之相關資料，遽認告訴人單方指訴伊於八十五年十月至十一月在「五福飲
      酒店」任職等語屬實。
（二）另證人甲○○於原審證稱：告訴人指月薪為二萬五千元，應係指底薪，尚有客
　　　人給的小費、檯費、全勤獎金等，而會計係依照員工實際領取之金額核算等語
　　　（見原審卷一第一九五頁），在本院證稱：告訴人八十五年一月至七月應該有
　　　在松鶴西餐廳工作，否則我不會報（見本院卷九十三年四月十五日準備程序筆
　　　錄第五頁）；另證人乙○○於原審亦證稱：小姐的薪資約三到四萬元，如加上
      檯費及其他獎金，可以領到十幾萬（見原審卷二第八一頁），於本院證稱：我
      在八十五年十月起在五福飲酒店任職，擔任會計，丁○○有在五福飲酒店工作
      ，我僅報她八十五年十月至十二月的薪資，因為丁○○是陪酒的，底薪是二萬
      五千元，另外還有坐檯費、定桌獎金等，所以她這段期間每個月最少向公司領
      七、八萬。我沒有多報她的薪資等語（見本院卷九十三年四月十五日準備程序
      筆錄第六頁）。被告亦供稱：我係於八十五年八月間向前手廖志成頂讓上開「
      松鶴西餐廳」及「五福飲酒店」，而同年十月前報稅事宜，均係由前手廖志成
      負責，我僅申報告訴人丁○○於同年十月至十二月在「五福飲酒店」之薪資，
      且丁○○任職於「五福飲酒店」期間之薪資，不只每月二萬五千元，尚有檯費
      、全勤及分紅獎金等，我才申報她所得十萬元，並沒有多報（見本院卷九十三
      年四月二十七日審判筆錄第六頁），是告訴人是否每月僅領取二萬五千元，已
      有可疑，不能採信。至證人劉美秀雖於原審證稱：伊於八十五年間在松鶴西餐
      廳工作時，所得薪資每月為二萬多等語（詳原審卷一第二一三頁），惟證人劉
      美秀係任職於「松鶴西餐廳」擔任放卡帶之工作，業據其供述在卷（見原審卷
      一第二一四頁），故其職務與告訴人不同，自難相互比擬；另證人林佳瑛於原
      審雖證稱：伊曾於八十五年間任職「松鶴西餐廳」，該年度公司內有很多人遭
      虛報等語（見原審卷一第二五八頁），惟此是否發生在被告接手擔任負責人後
      ，尚有疑問，故尚難逕以上開證言而認被告有虛報告訴人於八十五年十二月份
      之薪資之情事。
（三）準此，告訴人是否僅有於八十五年十、十一月份在「五福飲酒店」任職服務生
      ，且其任職期間所支領之薪資是否僅五萬元，均有疑問，自無從據此而認定被
      告與證人廖志成、甲○○、乙○○共犯製作不實會計憑證及行使業務上文書登
      載不實之犯行。且廖志成部分，業經原審九十一年度訴字第四九○號判決無罪
      確定，此有判決書一份在卷可稽。
六、末查檢察官起訴時，雖認被告因虛報告訴人前開四十五萬元之薪資，亦另涉犯稅
    捐稽徵法第四十一條納稅義務人，以詐術逃漏稅捐罪嫌等語。惟經原審查明，縱
    認前揭二廳、店有虛報告訴人薪資屬實，依稅法規定，因虛報金額尚未超過結算
    時申報自行調整增加所得額部分，故無應補稅額及處以罰鍰之情形，此有國稅局
    桃園分局九十二年七月十七日北區國稅桃縣一字第○九二一○七七三二○號函附
    卷足稽（詳原審卷一第一五六頁）。是被告縱令有虛報告訴人前開薪資，但亦未
    生逃漏稅捐之結果，核與前述條文之構成要件有間，故公訴人於原審準備程序時
    ，即已表明減縮此部分之罪名，此有原審九十二年九月八日準備程序筆錄在卷可
    按（見原審卷一第二七一頁），併此敘明。
七、綜上所述，公訴人所舉之證據，尚未令本院達到確信被告有罪之程度。此外復查
    無其他積極證據足認被告有公訴人所指之犯行，揆諸首揭法條意旨，被告所辯，
    應可採信，其被訴犯罪不能證明。原審以不能證明被告犯罪諭知被告無罪，經核
    並無不合，檢察官上訴意旨仍執陳詞認被告之行為應構成犯罪，指摘原判決不當
    ，為無理由，應予駁回。
據上論斷，應依刑事訴訟法第三百六十八條，判決如主文。
本案經檢察官周誠南到庭執行職務。
中　　　華　　　民　　　國　　九十三　　年　　　五　　　月　　十一　　　日
                              臺灣高等法院刑事第二庭
                                  審判長法  官  蔡  長  溪
  　                                    法  官  林  俊  益
　                                      法  官  楊  貴  志
右正本證明與原本無異。
如不服本判決，應於收受送達後十日內向本院提出上訴書狀，其未敘述上訴之理由者
並得於提起上訴後十日內向本院補提理由書（均須按他造當事人之人數附繕本）。
                                        書記官  黃  德  煌
中　　　華　　　民　　　國　　九十三　　年　　　五　　　月　　十一  　　日
